【裁判字號】    92,台上,2740
【裁判日期】    921225
【裁判案由】    確認僱傭關係存在
【裁判全文】
最高法院民事判決                              九十二年度台上字第二七四０號
  上  訴  人  新竹國際商業銀行股份有限公司
  法定代理人  詹宣勇
  訴訟代理人  朱昭勳律師
  被  上訴人  甲○○
  訴訟代理人  劉純增律師
右當事人間請求確認僱傭關係存在事件，上訴人對於中華民國九十二年五月二十六日
台灣高等法院第二審判決︵九十年度勞上字第四０號︶，提起上訴，本院判決如左：
    主  文
原判決廢棄，發回台灣高等法院。
    理  由
本件被上訴人主張：伊係上訴人桃園中山分行職員，於民國八十四年六月二十二日遭
上訴人以辦理授信業務未落實徵信為由予以停職，並對伊提起損害賠償訴訟，經台灣
桃園地方法院以八十五年度重訴字第二九五號民事判決認伊無違背職務情事，判決上
訴人敗訴確定。依上訴人人事管理規則︵下稱管理規則︶之規定，上訴人應讓伊復職
，並按伊停職時每月薪資新台幣︵下同︶三萬六千八百元，補發自八十四年七月至九
十年四月之薪資二百五十七萬六千元，及八十四年至八十九年年終獎金四十七萬九千
四百二十四元。詎伊向上訴人請求復職及補發薪資與年終獎金，未獲置理等情，求為
(一)確認兩造間僱傭關係存在，(二)命上訴人給付伊三百零五萬五千四百二十四元，及其
中二百二十八萬一千六百元自八十八年十一月九日起，其餘自九十年五月十八日起，
均至清償日止，按年息百分之五計算之利息之判決︵被上訴人請求給付超過上開金額
部分，經第一審法院為其敗訴判決，未據其聲明不服︶。
上訴人則以：被上訴人於八十三年七月間，受理昶竣機械工業股份有限公司︵下稱昶
竣公司︶申貸機械動產擔保借款案件，於徵信調查報告內未依審查實勘結果據實記載
意見，復未依規定檢齊發票憑證送總行審核，即行貸放，致伊於昶竣公司未按期繳納
本息聲請拍賣機器時，始發現該機器非昶竣公司所有，且發票係偽造，無從拍賣抵償
，而其他抵押機器亦因虛增價格，拍定價格不足清償債務，伊因而受有二千六百五十
九萬二千七百五十九元之損害。伊遂於八十四年六月二十二日予被上訴人停職處分，
滿一年後未經復職，當然免職。倘認免職須為通知，伊以九十年五月四日訴狀繕本之
送達為免職之意思表示。又被上訴人因徵信不實，情節重大，伊依勞動基準法第十二
條第一項第四款規定，亦得不經預告終止契約等語，資為抗辯。
原審維持第一審所為上訴人敗訴部分之判決，駁回其上訴，係以：上訴人以被上訴人
就昶竣公司申貸機械動產擔保借款案件徵信不實為由，對被上訴人提起損害賠償訴訟
，既經台灣桃園地方法院八十五年度重訴字第二九五號民事判決認被上訴人並未有任
何徵信不實違法失職之處，而為上訴人敗訴判決確定，上訴人即應受拘束，上訴人於
本件猶為與上開認定相反之抗辯，自無可採。至上訴人提出吳清文八十四年二月十日
︵原判決誤載為八十五年二月十日︶所書自白書，抗辯此為前案所未斟酌等語。惟吳
清文於該自白書中並未承認有故意為虛偽徵信調查報告之情事。又上訴人自承不清楚
被上訴人是否知道昶竣公司機器之發票是假的，或是何時知道，亦不足證明被上訴人
有故意或過失為不實之徵信調查報告。管理規則第九十六條係規定：員工有本規則第
七十七條規定情事者，得予停職。停職中得參酌情形命令復職，滿一年未獲復職者，
應予免職。並非規定停職逾一年視為免職，被上訴人主張其受停職處分之期間，雖超
過一年，上訴人未為免職通知，兩造僱傭關係仍屬存在，應屬可採。再者，上訴人係
銀行業，依行政院勞工委員會命令應自八十六年五月一日起適用勞動基準法，上訴人
未舉證證明被上訴人有該法第十一、十二條各款、或第十三條但書規定得終止僱傭契
約之事由，其抗辯以九十年五月四日訴狀繕本之送達為免職之意思表示，即非合法，
不生終止效力。依管理規則第九十七條規定，員工在停職期間停發一切薪津，但於查
明無過失或判決無罪復職時，應予補發。被上訴人請求上訴人補發薪資，自屬有據。
被上訴人停職前每月薪資為三萬八千四百十元，其僅以每月三萬六千八百元計算，請
求上訴人補發自八十四年七月起至九十年四月止之薪資二百五十七萬六千元，應予准
許。管理規則第四十五條規定，上訴人於營業年度終了結算後，員工按年終考績發給
年終獎金，但服務未滿一年者，按照服務時間長短服務成績酌發之。上訴人自承每位
員工均有年終獎金，被上訴人如繼續上班，當可領取考績獎金，其請求上訴人補發自
八十四年至八十九年年終獎金，亦屬可採。被上訴人於八十四年前之年終考績均在八
十分以上，其以每年考績八十分計算其應得上開年度之年終獎金共四十七萬九千四百
二十四元，應予准許。綜上所述，被上訴人請求確認兩造間僱傭關係存在，及請求上
訴人給付薪資、年終獎金合計三百零五萬五千四百二十四元，及其中二百二十八萬一
千六百元自八十八年十一月九日起，其餘自九十年五月十八日起，均至清償日止，按
年息百分之五計算之利息，洵屬正當，應予准許等詞，為其判斷之基礎。
查民事確定判決之既判力並不及於判決理由，故確定判決理由中就訴訟標的以外之事
項有所判斷，除民事訴訟法第四百條第二項規定情形外，當事人於新訴訟以之用作攻
擊防禦方法，法院並不受確定判決就該事項判斷之拘束。台灣桃園地方法院八十五年
度重訴字第二九五號民事判決︵見一審卷第九至十七頁︶，係就上訴人對於被上訴人
有無侵權行為損害賠償請求權而為裁判，故該確定判決，縱就被上訴人於辦理昶竣公
司申請借款時是否有違背職務之事項予以判斷，因此事項非該事件之訴訟標的，故該
判斷並無既判力，上訴人非不得對之再為爭執。原審以上訴人抗辯被上訴人於辦理昶
竣公司借款案件時徵信不實，與上開確定判決理由認定之事實相反，即認其抗辯為不
可採，已有可議。又依管理規則第九十五條第一項第四款及第二項規定，員工涉嫌違
規正在調查未明真相者，於真相查明後視情節之輕重與否，予以復職、懲處或免職。
上訴人係於八十六年五月一日起始適用勞動基準法，為原審認定之事實，則倘上訴人
上開抗辯可採，被上訴人違背職務之行為既係在上訴人適用勞動基準法之前，能否謂
上訴人不得依上開規定對被上訴人為免職通知，亦非無疑。再者，依管理規則第九十
七條第一項規定，上訴人之員工得請求補發在停職期間內停發之一切薪津，應以查明
無過失或判決無罪者為限。上訴人抗辯昶竣公司向伊申請借款時，所提出之機器買賣
契約書、發票均為偽造，被上訴人於徵信調查報告內未依審查實勘結果據實記載，復
未依規定檢齊發票憑證送總行審核等語，並提出信用調查表、授信審查申請書、批覆
書、證人洪玉玲於另案所為證言之筆錄、買賣契約書、發票等為證，復聲請訊問證人
劉隆興、古清正、連俊富︵見一審卷第四六、五二頁，原審卷(一)第七四、七六、七七
、九四、一○○至一○三、一九五至一九九頁︶。原審就此胥未調查審認，則被上訴
人是否有違背職務之情事，尚欠明瞭，自有將原判決關於命上訴人給付被上訴人停職
期間之薪資及年終獎金部分併予廢棄發回之必要。上訴論旨，指摘原判決不當，求予
廢棄，非無理由。
據上論結，本件上訴為有理由，依民事訴訟法第四百七十七條第一項、第四百七十八
條第二項，判決如主文。
中      華      民      國    九十二    年     十二     月    二十五    日
                              最高法院民事第三庭
                                  審判長法官 林  奇  福
                                        法官 陳  國  禎
                                        法官 李  彥  文
                                        法官 陳  重  瑜
                                        法官 吳  麗  女
      右正本證明與原本無異
                                               書  記  官
中      華      民      國    九十三    年      一      月     十二     日
                                                                      ｍ


司法院資訊處製作；財團法人民間司法改革基金會備份。
